臺灣雲林地方法院刑事判決　　　　　　　100年度訴字第391號
公　訴　人　臺灣雲林地方法院檢察署檢察官
被　　　告　詹得旗
上列被告因偽證案件，經檢察官提起公訴（100 年度偵字第1626
號），被告於本院準備程序進行中，就被訴事實為有罪之陳述，
經本院告知簡式審判程序意旨，並聽取公訴人及被告之意見後，
本院合議庭裁定由受命法官獨任依簡式審判程序審理，並判決如
下：
    主      文
詹得旗犯偽證罪，累犯，處有期徒刑伍月。
    事實及理由
一、犯罪事實：
  (一)詹得旗前因施用第一級毒品案件，經本院以95年度訴字第94
    號、95年度訴字第735 號分別判處有期徒刑1 年2 月、1 年
    6 月確定，嗣經本院再以96年度聲減字第778 號裁定減刑為
    有期徒刑7 月、9 月確定，上開2 案接續執行，於民國96年
    12月31日縮短刑期假釋付保護管束出監，迄97年3 月20日假
    釋期滿，其假釋未經撤銷，以執行完畢論。
  (二)詹得旗明知其確曾於99年7 月12日晚間11時19分、35分，以
    0000000000號行動電話與持用0000000000號行動電話之蕭宏
    志（綽號「阿德」，所犯下述販賣第二級毒品甲基安非他命
    予詹得旗部分之犯行，業經本院99年度訴字558 號判決判處
    有期徒刑7 年2 月，並與該案其他犯行定應執行刑有期徒刑
    8 年，蕭宏志不服提起上訴，嗣原判決就販賣第二級毒品甲
    基安非他命予詹得旗部分之犯行經臺灣高等法院臺南分院於
    100 年4 月20日以100 年度上訴字第230 號判決撤銷，改判
    有期徒刑4 年，並與該案其他犯行定應執行刑有期徒刑7 年
    6 月，該判決並於100 年5 月9 日確定）聯絡，談定由蕭宏
    志販賣新臺幣（下同）1,000 元份量之第二級毒品甲基安非
    他命予詹得旗，雙方約定在雲林縣林內鄉○○路7-11便利商
    店附近（通話內容如附表一），嗣後蕭宏志、詹得旗均本人
    親自到達約定地點，以一手交錢一手交貨之方式，由蕭宏志
    交付甲基安非他命1 小包予詹得旗，並自詹得旗收取1,000
    元以完成交易。復於99年7 月22日下午6 時5 分許，在臺灣
    雲林地方法院檢察署第1 偵查庭為99年度他字第702 號毒品
    危害防制條例案件接受檢察官偵訊時，於供前具結後證述上
    情屬實。於99年10月28日，在本院審理蕭宏志涉嫌販賣毒品
    案件之際，在本院刑事第3 法庭內，以證人身分供前具結後
    ，就蕭宏志是否販賣及交付第二級毒品甲基安非他命與己此
    等與案情有重要關係之事項，於檢察官主詰問時，亦再證述
    稱當日是與蕭宏志完成交易，惟嗣後竟基於偽證之犯意，於
    辯護人反詰問時先虛偽證稱：忘記99年7 月12日當日交易是
    否係由「阿德」交付或由綽號「阿凸」所交付。嗣於檢察官
    覆主詰問時，再更進一步虛偽證述稱：99年7 月12日當次交
    易，電話是與「阿德」講的，但是是「阿凸」開車到約定地
    點交付甲基安非他命的（詳細虛偽證述內容如附表二）等語
    ，試圖掩飾蕭宏志販賣第二級毒品安非他命犯行。
二、認定犯罪事實所憑之證據及理由：
  (一)本案被告詹得旗所犯之罪，係死刑、無期徒刑、最輕本刑為
    3 年以上有期徒刑以外之罪，其於準備程序就前揭被訴事實
    為有罪之陳述，經受命法官告知簡式審判程序之旨，並聽取
    其與公訴人之意見後，本院合議庭裁定，依刑事訴訟法第27
    3 條之1 規定，由受命法官獨任進行簡式審判程序，是本案
    之證據調查，依刑事訴訟法第273 條之2 規定，不受同法第
    159 條第1 項、第161 條之2 、第161 條之3 、第163 條之
    1 及第164 條至第170 條規定之限制，合先敘明。
  (二)上開犯罪事實，業據被告在本院審理中坦承不諱，復有證人
    蕭宏志於本案檢察官偵查時具結後之證述、及被告於蕭宏志
    被訴販賣毒品案件中，以證人身分，在臺灣雲林地方法院檢
    察署99年度他字第702 號檢察官偵查時之訊問筆錄、證人結
    文，及本院99年度訴字第558 號案件之審判筆錄、證人結文
    、通訊監察譯文、蕭宏志被訴販賣毒品案件之本院99年度訴
    字第558 號判決書，及臺灣高等法院臺南分院100 年度上訴
    字第230 號判決書、蕭宏志之臺灣高等法院被告前案紀錄表
    查詢結果等附卷可稽（見100 年度偵字第1626號偵卷第3-24
    頁、57-59 頁、本院卷第21-24 、33-37 頁）。並經本院依
    職權調閱本院99年度訴字第558 號案件全卷核閱無訛，綜上
    足認被告之自白與事實相符，可以採信，本案事證明確，被
    告犯行洵堪認定，應依法論科。
三、論罪科刑之理由：
  (一)按刑法上之偽證罪，不以結果之發生為要件，一有偽證行為
    ，無論當事人是否因而受有利或不利之判決，均不影響其犯
    罪之成立（最高法院71年度臺上字第8127號判例參照）。查
    被告於蕭宏志所涉毒品危害防制條例案件之審理中，就蕭宏
    志是否涉犯毒品危害防制條例案件販賣第二級毒品之重要關
    係事項，於供前具結後仍為虛偽陳述，縱蕭宏志所涉毒品危
    害防制條例案件，經本院以99年度訴字558 號判決有罪在案
    嗣經上訴雖被撤銷改判，然仍為有罪宣告並已確定，惟依上
    揭說明，並不影響被告所犯偽證罪之成立。
  (二)核被告所為，係犯刑法第168 條之偽證罪。又被告有如事實
    欄所載前案科刑及執行之情形，有臺灣高等法院被告前案紀
    錄表在卷可考，其於有期徒刑執行完畢後5 年內，故意再犯
    本案有期徒刑以上之罪，為累犯，應依刑法第47條第1 項之
    規定加重其刑。再被告為虛偽證述之上揭案件，已於100 年
    5 月9 日判決確定，業如前述，而被告係於100 年6 月9 日
    本院準備程序中方才坦承本件犯行，有本院100 年6 月9 日
    之準備程序筆錄，及蕭宏志之臺灣高等法院被告前案紀錄表
    查詢結果在卷可憑，依最高法院66年度第5 次刑庭庭推總會
    決議，及99年度臺上字第45號判決意旨，被告既係在其「所
    偽證」之毒品危害防制條例案件判決確定後才自白偽證犯行
    ，故本件無刑法第172 條減輕或免除其刑規定之適用，併此
    敘明。
  (三)爰審酌被告於作證時就案情重要事項為虛偽之證詞，妨害司
    法機關對案件審理之正確性及造成司法資源之浪費，誠屬不
    該，惟考量其於本案起訴後本院審理之初即坦承犯行，尚見
    悔意，及被告偽證之動機係因為想幫蕭宏志而一時失慮鑄下
    錯誤，其自承教育程度為三專畢業，原任職於林內鄉公所建
    設科，因染上毒癮才辭職，其應當具有相當專業，本院認為
    不宜科以過重之刑，致長期無法與社會為正常聯繫，及其另
    又犯有他案尚餘有期徒刑3 年多需予執行，並已在監執行等
    一切情狀，量處如主文所示之刑。
四、應適用之法條：
  (一)刑事訴訟法第273 條之1 第1 項、第299 條第1 項前段。
  (二)刑法第168 條、第47條第1 項。
本案經檢察官陳詠薇到庭執行職務。
中    華    民    國  100     年    6     月    23    日
                  刑事第一庭  法  官  謝 宜 雯
以上正本證明與原本無異。
如不服本判決應於收受判決後10日內向本院提出上訴書狀，並應
敘述具體理由；其未敘述上訴理由者，應於上訴期間屆滿後20日
內向本院補提理由書（均須按他造當事人之人數附繕本）。「切
勿逕送上級法院」。
                              書記官  林 美 鳳
中    華    民    國  100     年    6     月    23    日
附錄本判決論罪科刑法條全文：
中華民國刑法第168 條（偽證罪）
於執行審判職務之公署審判時或於檢察官偵查時，證人、鑑定人
、通譯於案情有重要關係之事項，供前或供後具結，而為虛偽陳
述者，處7 年以下有期徒刑。
附表一：
┌──┬──────┬───────────────┬────────┐
│編號│通聯時間    │通訊監察譯文內容              │通訊監察譯文出處│
├──┼──────┼───────────────┼────────┤
│1   │99年7 月12日│  0000000000（B）（詹得旗）   │彰化縣警察局員林│
│    │23時19分    │→0000000000（A）（蕭宏志）   │分局員警分偵字第│
│    │            ├───────────────┤099000號卷(一)第52│
│    │            │A ：喂（女接），你等一下喔，換│頁              │
│    │            │    阿德。                    │                │
│    │            │B ：你說要拿大包的給我，竟然是│                │
│    │            │    小包的。                  │                │
│    │            │A：我有拿錯嗎。               │                │
│    │            │B：真的是小包的，等一下有沒有 │                │
│    │            │   辦法給我送1,000 過來。     │                │
│    │            │A：你等一下喔，你說怎樣。     │                │
│    │            │B：1 張啦。                   │                │
│    │            │A：你有沒有辦法向人家借機車過 │                │
│    │            │   來。                       │                │
│    │            │B：沒。                       │                │
│    │            │A：要過去那裡喔。             │                │
│    │            │B：拜託一下。                 │                │
│    │            │A：1 張喔。                   │                │
│    │            │B ：嘿啦，這次真的要補我，多久│                │
│    │            │  會到。                      │                │
│    │            │A：我要出發打給你。           │                │
│    │            │B：好。                       │                │
├──┼──────┼───────────────┼────────┤
│2   │99年7 月12日│  0000000000（B）（詹得旗）   │彰化縣警察局員林│
│    │23時35分    │→0000000000（A）（蕭宏志）   │分局員警分偵字第│
│    │            ├───────────────┤099000號卷(一)第52│
│    │            │A：喂，到了，出來。           │頁              │
│    │            │B：你到了，好。               │                │
└──┴──────┴───────────────┴────────┘
附表二：
 ┌─────┬────┬───────────────────────┐
 │作證時間  │作證地點│虛偽陳述內容                                  │
 │          │        │                                              │
 │          │        │                                              │
 ├─────┼────┼───────────────────────┤
 │被告詹得旗│臺灣雲林│「辯護人問：你剛才說7月12日交給你的時候，是凸 │
 │於99年10月│地方法院│            仔交給你或是阿德交給你的？        │
 │28日臺灣雲│第3法庭 │  詹得旗答：日期忘記了，有一次是阿凸仔交給我，│
 │林地方法院│        │            我錢也是交給他，他拿給我的。      │
 │審理99年度│        │  辯護人問：你說7 月12日那天阿德拿東西給你，到│
 │訴字第558 │        │            底是阿德拿給你或是凸仔拿給你？    │
 │號案件    │        │  詹得旗答：日期我真的忘了，阿凸仔拿給我的只有│
 │          │        │            一次。                            │
 │          │        │  辯護人問：是否7月12日這次？                 │
 │          │        │  詹得旗答：我不知道，忘記了。                │
 │          │        │  辯護人問：到底那天是阿凸仔拿給你或是阿德拿給│
 │          │        │            你？                              │
 │          │        │  詹得旗答：阿凸仔拿給我只有一次，日期我真的忘│
 │          │        │            了。                              │
 │          │        │  辯護人問：阿德拿給你有無跟你賺錢？          │
 │          │        │  詹得旗答：我不知道。」                      │
 │          │        ├───────────────────────┤
 │          │        │「檢察官問：（提示監聽譯文）你是否記得這次你是│
 │          │        │            跟阿德或是阿凸講話？              │
 │          │        │  詹得旗答：是跟阿德講的。                    │
 │          │        │  檢察官問：那天拿東西來給你是阿凸或是阿德？  │
 │          │        │  詹得旗答：阿凸拿給我的樣子，阿凸開車的樣子。│
 │          │        │  檢察官問：阿凸開車蕭宏志又沒有來？          │
 │          │        │  詹得旗答：我沒有看清楚。                    │
 │          │        │  檢察官問：那天是跟阿德講話的？              │
 │          │        │  詹得旗答：對，是阿凸開車拿來給我。          │
 │          │        │  檢察官問：是跟阿德講話可是是阿凸拿來給你？  │
 │          │        │  詹得旗答：對。」                            │
 │          │        ├───────────────────────┤
 │          │        │「檢察官問：為什麼是阿凸拿過來？              │
 │          │        │  詹得旗答：這個我不知道。有得時候我拿去給鄧劍│
 │          │        │            郎。                              │
 │          │        │  檢察官問：你有跟阿德說好買一千元安非他命但是│
 │          │        │            是阿凸仔拿來？                    │
 │          │        │  詹得旗答：對。                              │
 │          │        │  檢察官問：阿凸用哪支電話打給你？            │
 │          │        │  詹得旗答：上面這支。                        │
 │          │        │  檢察官問：上面這支誰的電話？                │
 │          │        │  詹得旗答：阿德。                            │
 │          │        │  檢察官問：他是用阿德的電話打給你？          │
 │          │        │  詹得旗答：對。」                            │
 └─────┴────┴───────────────────────┘